【裁判字號】    95,交訴,5
【裁判日期】    950516
【裁判案由】    公共危險等
【裁判全文】
臺灣臺北地方法院刑事判決               95年度交訴字第5號
    公  訴  人  臺灣臺北地方法院檢察署檢察官
    被      告  丁○○
                        國民
    選任辯護人  郭承昌  律師
上列被告因公共危險等案件，經檢察官提起公訴（94年度偵字第
20986號、第22043號），本院判決如下：
    主  文
丁○○因過失傷害人，累犯，處有期徒刑參月。又駕駛動力交通
工具肇事，致人受傷而逃逸，累犯，處有期徒刑拾月。應執行有
期徒刑壹年。
    事  實
一、丁○○曾因毒品危害防制條例案件，經臺灣板橋地方法院判
    處有期徒刑四月，如易科罰金以參佰元折算一日確定，於93
    年3月5日執行完畢；仍不知警惕、悔改，於民國94年6月19
    日凌晨0時45分許，自台北市○○區○○路3段227號前路邊
    ，駕駛車號HY-2565號之自用小客車欲起步駛入車道，丁○○本應注意汽車起步前應顯示方向燈，注意前後左右有無障
    礙或車輛行人，並應讓行進中之車輛行人優先通行，而依當
    時情形又無不能注意之情事，竟仍疏於注意，而未注意其左
    側有無車輛，並讓行進中之車輛優先通行，即貿然駛入車道
    ，適斯時有乙○○所駕駛之車號GRL-091號重型機車，恰自
    丁○○上開車輛之左側駛過，導致乙○○上開機車右側遭丁○○前揭車輛左側撞及，乙○○並因而跌倒，而受有右側股
    骨頸骨折、右肘及右膝擦傷等傷害。丁○○明知其因駕駛動
    力交通工具肇事，並因而導致乙○○跌倒，故有可能致其受
    傷，竟認此不違背其本意，而未下車察看，施予必要之救助
    ，反而另行起意，逕自駕車逃逸現場；嗣經路人記下車牌號
    碼而報警循線查獲。
二、案經乙○○訴由台北市政府警察局文山第二分局報告臺灣臺
    北地方法院檢察署檢察官偵查起訴。
    理  由
一、訊據被告丁○○坦承前揭時、地確曾駕駛系爭自用小客車自
    肇事現場之路邊啟動並駛離現場之事實，惟矢口否認有過失
    傷害與肇事逃逸之犯行，被告辯護人為被告辯稱：一、告訴
    人指述乃片面之詞不足採信。二、證人甲○○證述該路段因
    弧度、路邊停車、光線不足、緊急煞車常會產生機車摔倒之
    危險性。三、證人丙○○證稱告訴人機車在興隆路3段光線
    不足之道路上緊急煞車、甩尾，呈現不穩，並證稱係告訴人
    自行跌倒，因此公訴人所論告訴人機車有車身內凹、車殼掉
    落之外力及刮地痕等，均屬跌倒、碰撞路面所致。四、路人
    所提供之車號，僅係車號，並非指出該車車號之自小客車係
    肇事撞及機車之車輛，與本件肇事應無因果關係。五、告訴
    人所提醫療紀錄雖有證據能力，但仍不能證明該傷勢係由被
    告所駕駛之自小客車撞擊致傷云云。經查：
（一）告訴人乙○○於上揭時、地，遭被告所駕駛之上開自用小
      客車撞及而跌倒，而受有右側股骨頸骨折、右肘及右膝擦
      傷等傷害後，被告並未下車查看，而逕行將車駛離肇事地
      點等情，業據證人即告訴人乙○○於本院審理時結證綦詳
      ，渠於本院審理時明確證稱：94年6月19日騎乘機車，車
      速差不多20、不到30，靠路邊最外側車道，行經台北市○○路○段227號前，被告車子停在路邊，車頭有稍微往左邊
      移動，車頭轉了一點點，大燈、方向燈都沒有開，然後我
      車子剛騎到他的車旁邊，他就突然衝過來，他車子左邊前
      面的輪胎撞到我右腳的機車踏板，他撞到我的大腿，大腿
      有骨折、裂開，我被撞到之後，我的車往左邊滑倒，有刮
      地，我人往前被拋出去離我的機車約一、二公尺，碰撞聲
      很大，駕駛座的車窗本來就沒有關，他探頭看我，我有看
      到他的臉。被告事後到我家說，當時他與他太太用手機在
      吵架。他探頭看我之後就倒車再加速離去。當時我倒在地
      上，無法動，未看到被告的車牌號；發生車禍時，有三、
      四人站在路邊，他們用台語說「撞到還要走」，應該是那
      三、四個人報警，車號那三、四個當場告訴我的，後來警
      察來他們也有告訴警察。又告訴人因本件交通事故受有右
      側股骨頸骨折、右肘及右膝擦傷等傷害，亦有臺北市立萬
      芳醫院開立之甲種診斷證明書一紙附卷可憑（見94年度偵
      字第20986號偵查卷第24頁）。
（二）本件告訴人騎乘之機車遭撞後，右側車身內凹，右側車殼
      掉落，有告訴人機車受損照片可稽（見94年度偵字第2098
      6號偵查卷第37、85及86頁）；再機車倒地之刮地痕呈現
      往左偏3.6公尺，亦有事故現場圖可證（見94年度偵字第
      20986號偵查卷第26頁）；均足以證明告訴人騎乘之機車
      確實是受到停於路邊切出來的自小客車撞擊。
（三）被告所舉之證人甲○○於本院審理時證稱：並沒有看到事
      發經過；另被告所舉之證人丙○○雖然證述機車是在距離
      自小客車十幾公尺處就煞車、甩尾，有很大的煞車聲；既
      有很大的煞車聲，衡情，現場當留有煞車痕，惟現場圖上
      完全沒有煞車痕；是被告所舉之證人甲○○及丙○○均不
      足為被告有利的認定。
（四）本件肇事車輛的車號是由路人提供，並無蓄意誣陷被告之
      理。
（五）本件肇事原因係因被告駕車起駛前未讓行進中車輛優先通
      行，此有台北市車輛行車事故鑑定委員會鑑定意見書在卷
      （參94年度偵字第20986號偵查卷第88及89頁）可徵；被
      告駕車起駛前無不能注意之情事，竟疏未注意，未讓行進
      中車輛優先通行，冒然行車，致撞及告訴人騎乘的機車，
      而致生本件交通事故，其顯有過失甚明。又告訴人係因
      本件交通事故致受有上開傷害，是其所受之上開傷害與被
      告之過失行為間，具有相當因果關係，被告自應就其過失
      行為負責，因此，本件被告過失傷害犯行，堪予認定。
（六）又按駕駛動力交通工具肇事，致人死傷而逃逸者，即成立
      刑法第185條之4之肇事遺棄罪。本件之立法目的在促使駕
      駛人於肇事後能對被害人即時救護，以減少死傷。因此，
      駕駛人駕駛動力交通工具與人發生車禍，即應下車查看，
      並為必要之處理，此亦為道路交通管理處罰條例第62條第
      1項所明定。但查，本件被告與告訴人發生車禍致告訴人
      受傷後並未下車，反而逕行駕車離去，其肇事致人受傷害
      而逃逸之事實已明。
（七）綜合上述，本件被告與告訴人乙○○發生車禍事故，致告
      訴人乙○○受傷，其非但未下車進行救助，反而立即駕車
      逃離現場，從而，其肇事致人受傷而逃逸之犯行，事證明
      確，洵堪認定，應予依法論處。
二、核被告所為，係犯刑法第284條第1項前段之過失傷害罪、第
    185條之4之肇事逃逸罪。被告所犯上開二罪，一為過失犯，
    一為故意犯，其行為互異，應予分論併罰；被告前因毒品危
    害防制條例案件，經臺灣板橋地方法院判處有期徒刑四月確
    定，於93年3月5日執行完畢等情，有臺灣高等法院被告全國
    前案紀錄表在卷可稽，其受有期徒刑之執行完畢，5年內再
    犯本件有期徒刑以上之罪，為累犯，依法就上開2罪均加重
    其刑；爰審酌本件交通事故之發生，被告之過失程度，告訴
    人所受之傷害情形，被告犯後復飾辭卸責，以及被告迄今尚
    未與告訴人達成民事和解賠償損害，難認已有悔意等各項情
    狀，分別量處如主文所示之刑，並定其應執行之刑。
據上論斷，應依到事訴訟法第299條第1項前段，刑法第284條第1
項前段、第185條之4、第51條第5款、第47條，罰金罰鍰提高標
準條例第1條前段，判決如主文。
本案經檢察官黃于真到庭執行職務。
中    華    民    國    95    年    5    月    16    日
                  刑事第七庭   審判長法  官   梁耀鑌
                                     法  官   蔡守訓
                                     法  官   蕭清清
上正本證明與原本無異。
如不服本判決，應於判決送達後10日內向本院提出上訴狀（應抄
附繕本）。告訴人或被害人如對於本判決不服者，應具備理由請
求檢察官上訴，其上訴期間之計算係以檢察官收受判決正本之日
期為準。
                                     書記官   張漪蕙
中    華    民    國    95    年    5     月    16    日
附錄本案論罪科刑法條全文：
中華民國刑法第185條之4
駕駛動力交通工具肇事，致人死傷而逃逸者，處 6 月以上 5 年
以下有期徒刑。
中華民國刑法第284條
因過失傷害人者，處 6 月以下有期徒刑、拘役或 500 元以下罰
金，致重傷者，處1年以下有期徒刑、拘役或500元以下罰金。
從事業務之人，因業務上之過失傷害人者，處 1 年以下有期徒刑
、拘役或1千元以下罰金，致重傷者，處3年以下有期徒刑、拘役
或2千元以下罰金。


司法院資訊處製作；財團法人民間司法改革基金會備份。
